【裁判字號】    89,上訴,1561
【裁判日期】    900523
【裁判案由】    毒品危害防制條例
【裁判全文】
臺灣高等法院臺南分院刑事判決          八十九年度上訴字第一五六一號  Ａ
      上  訴  人  臺灣嘉義地方法院檢察署檢察官
      被      告  甲  ○  ○
      選任辯護人  戴  雅  韻
右上訴人因被告違反毒品危害防制條例案件，不服臺灣嘉義地方法院八十八年度訴字
第二七五號中華民國八十九年十月二十六日第一審判決（起訴案號：臺灣嘉義地方法
院檢察署八十八年度偵字第二七六六號），提起上訴，本院判決如左：
      主      文
上訴駁回。
      理      由
一、公訴意旨略以：被告甲○○基於概括犯意，連續自民國（下同）八十八年二月上
    旬某日起，至同年三月十日止，以其設於嘉義縣水上鄉義興村番仔寮八十一之十
    一號居住處之00－0000000號電話為聯絡工具，在嘉義縣水上鄉○○街
    往中庄之不詳道路，連續販賣不詳數量之第二級毒品安非他命與丙○○施用，每
    次價格約新台幣（下同）二千元，共計五、六次，因認被告涉犯毒品危害防制條
    例第四條第二項之販賣第二級毒品罪嫌（起訴書誤載為毒品危害防制條例第四條
    第一項之販賣第一級毒品罪）。
二、按犯罪事實應依證據認定之，無證據不得推定其犯罪事實，刑事訴訟法第一百五
    十四條定有明文，故事實之認定，應憑證據，如未能發現相當證據，或證據不足
    以證明，自不能以推測或擬制之方法，以為裁判基礎。而認定不利於被告之事實
    ，須依積極證據，苟積極證據就被告有罪之證明未達無庸置疑之地步，而不足為
    不利於被告事實之認定時，縱被告辯解不可採信，抑或所舉之消極事實未克證明
    為真實，仍應為有利於被告之認定，最高法院三十年度上字第八一六號、四十年
    度臺上字第八六號著有判例可資參照。
三、公訴人認被告甲○○涉犯毒品危害防制條例第四條第二項之販賣第二級毒品罪嫌
    ，無非以證人丙○○於警訊之證言為其論據。訊據被告堅詞否認有上揭犯行，辯
    稱：丙○○係其太太之客戶，其僅曾與丙○○一起合資向案外人林國雄購買安非
    他命二、三次、金額二、三千元數量約○．二或○．三公克，又其設於嘉義縣水
    上鄉番仔寮八十一之十一號之00－0000000號電話於八十八年二月至三
    月間曾停話，伊未販賣安非他命予丙○○等語。
四、經查：
（一）被告甲○○綽號「阿松」、住居嘉義縣水上鄉義興村番仔寮八十一之十一號、
      上址設有00－0000000號電話，固為被告所坦承不諱，核與證人丙○
      ○於警訊時所證一致，且有中華電信股份有限公司臺灣南區電信分公司嘉義營
      運處八十八年八月十三日（八八）嘉營一字第八八Ｃ○七○○二六四號函附之
      市內電話客戶歷史資料一份在卷（原審卷第三十六至三十七頁）可按。然上開
      之事實僅能證明被告與證人丙○○互相認識，並不足以證明被告販賣毒品之直
      接犯罪事實。
（二）證人丙○○於警訊時所稱被告販賣安非他命乙節，為被告堅詞否認，原審為確
      認上開證人證詞之真實性及任意性，先後於八十八年六月三日、八十八年七月
      一日、八十九年七月四日定期傳喚前開證人，經合法傳喚均未到庭應訊，復於
      八十八年七月十四日、八十九年七月四日諭令拘提，然皆未獲，有卷附之上開
      期日傳票（見原審卷第九、十六、六十六頁）、拘票（原審卷第二十九頁至三
      十、七十五頁至七十六頁）、執行拘提報告書（原審卷三十一至七十七頁）、
      前開證人戶籍謄本（原審卷第二十四至二十五、六十二至六十五頁）可佐。是
      以前開證人迭經原審合法傳喚、拘提均未到庭應訊，無法諭知偽證罪之處罰並
      令其具結後，藉之確認其於警訊時所為證言之任意性與真實性，其所為證言之
      證明力自嫌薄弱。
（三）又警方於八十八年三月十二日查獲證人丙○○持有安非他命後，依丙○○之供
      述，隨即至被告位於嘉義縣水上鄉義興村番仔寮八十一之十一號居住處執行搜
      索，惟僅扣得玻璃管一支、小密封袋一個，有搜索扣押證明筆錄在卷（警卷第
      六頁）可參，且經警員乙○○到庭證述未搜獲磅秤無訛。查所扣得之密封袋、
      玻璃管數量各僅單一，玻璃管一支又為施用之器具，除未發現被告持有任何毒
      品外，上開扣案物證，至多僅能證明被告曾經施用毒品，並無從自數量、內容
      等特徵，依常理推知被告有販賣毒品之事實。
（四）雖被告辯稱其與丙○○係共同合資向林國雄購買安非他命之毒品，及其設於嘉
      義縣水上鄉義興村番仔寮八十一之十一號居住處之00－0000000號電
      話曾於八十八年二、三月間停話。惟被告自始均未能提供林國雄之住址、年籍
      等特徵資料足供本院查證，因之，是否與丙○○合資購買乙節，固無從查證；
      又00－0000000號電話確曾分別於八十八年二月三日凌晨三時三十七
      分、八十八年三月十一日凌晨四時五十七分各停話乙次，而於八十八年二月三
      日下午三時十五分、八十八年三月十一日下午五時三十八分復話，每次停話期
      間僅約十三、十四小時之久，有中華電話股份有限公司臺灣南區電信分公司嘉
      義營運處八十九年八月十五日嘉服三密字第○四一號函暨所附之停話查詢紀錄
      在卷（原審卷第八十一至八十二頁）可憑，參以00－0000000號市內
      電話於八十八年二、三月間曾二度停話，於停話當日隨即復話等情，上開電話
      於八十八年二、三月間絕大部分時間均處於通話之狀態，被告所言停話云云，
      雖不可採。惟此並非即為對被告不利之販賣安非他命之確證。
（五）又證人丙○○經本院於九十年三月十六日傳喚到庭，惟其陳述前後齟齬，並不
      一致，先則稱其有向被告買一次，在被告之修理廠內，買一千元等語，經本院
      質以為何於警訊時其所供述之購買次數、金額、地點與其在本院之供述均不相
      符（證人於警訊時陳稱向被告購買五、六次、金額均是一包二千元、交易地點
      約在嘉義縣水上往中方向之路旁），證人丙○○旋又改口稱其係向綽號「國
      雄」之人買，並非向被告購買，且與被告一人出一千合買等情，（見本院九十
      年三月十六日調查之訊問筆錄），經再傳丙○○於九十年四月十一日時陳述，
      先則表示其係與被告一起去買，並非係向被告所買，且稱伊在警局應訊時因有
      喝酒，精神不好。嗣又陳稱伊在被告保養廠購買云云，不僅與其在警局所供在
      路邊購買之情節不符，且在同一期日先後所陳亦顯相矛盾。顯見證人之證詞前
      後不一，瑕疵甚大，殊難採為被告不利之確證。
五、綜上所陳被告辯稱與丙○○合資購買及其電話停話等情節雖無可採，惟刑事被告
    本無自證無罪之義務，消極事實縱不可採，亦不得逕為被告不利之認定，仍須取
    決於確實之積極證據之有無；本件依公訴意旨所憑之積極證據僅有證人丙○○於
    警訊時之證言，而該證據之證明力自相矛盾，不足採信，亦如前述，此外，復查
    無其他積極證據足以證明被告確有公訴人所指販賣安非他命犯行，原審為無罪之
    諭知，並無不合，檢察官上訴意旨，猶執陳詞，指摘原判決不當，為無理由，應
    予駁回。
據上論結，應依刑事訴訟法第三百六十八條，判決如主文。
本案經檢察官王碧霞到庭執行職務。
中    華    民    國      九十      年      五      月      二十三      日
                                  臺灣高等法院臺南分院刑事第三庭
                                      審判長法官  黃    崑    宗
                                            法官  楊    省    三
                    法官  莊    俊    華
右正本證明與原本無異。
檢察官如不服本判決，應於判決送達後十日內向本院提出上訴書。
                                      法院書記官  易    慧    玲
中    華    民    國      九十      年      五      月      二十八      日


司法院資訊處製作；財團法人民間司法改革基金會備份。
